臺灣彰化地方法院民事判決　96年度建字第21號
原　　　告　德陞企業有限公司
法定代理人　乙○○
訴訟代理人　甲○○
被　　　告　彰化縣彰化市公所
法定代理人　丙○○
訴訟代理人　柯開運律師
上列當事人間請求給付工程款事件，本院於民國96年10月9日言
詞辯論終結，茲判決如下：
    主      文
被告應給付原告新台幣壹佰貳拾伍萬零玖佰柒拾壹元，及自民國
九十五年六月九日起至清償之日止按年息百分之五計算利息。
訴訟費用新台幣壹萬肆仟零柒拾貳元由被告負擔。
本判決於原告以新台幣肆拾貳萬元為被告供擔保後得假執行；但
被告如以新台幣壹佰貳拾伍萬零玖佰柒拾壹元為原告預供擔保後
，得免為假執行。
    事實及理由
一、原告起訴主張：
    原告於民國94年1月6日與被告簽訂彰化市94年度東區路燈工
    程（含養護及搶修，下稱系爭工程）之承攬契約，約定由原
    告發包系爭工程，工程範圍為被告所屬東區○道路及其巷弄
    內之公用路燈（含本區水電相關之搶修工程及公園機水電新
    設及維修）；並約定契約價金以每一積點新台幣（下同）14
    .4 元，全部工程總價上限於94年5月另以契約變更議定書約
    定為376萬元，原告於系爭工程契約簽訂後，均依照合約內
    容履行路燈工程之養護裝設及搶修工作，且期間歷經海棠及
    泰利風災，原告亦均遵照被告所屬東區各里里長之通報，及
    被告承辦路燈維修業務人員丁○○簽請被告法定代理人同意
    ，核准動用當年度預備金，並通知原告進行搶修後，原告已
    依通知至各該需要維修之路段進行路燈修復工作，嗣並由原
    告製作彰化市○○路燈修護積點材料登記單，會同被告東區
    ○○○路段所在地之里長進行驗收確認無誤，據此，堪認原
    告確已遵循兩造所訂系爭工程契約之規範履行，且被告於其
    內部簽文之擬辦亦表示「奉核可後，採路燈每月修繕模式：
    由各里查報損地點並於承商施工後由里長予以驗收，之後經
    本所抽驗，最後再以實際金額實報實銷。」，是以，系爭工
    程契約第3條但書縱規定「未經甲方（被告）同意不在此限
    」，惟依前揭被告內部簽文已可明知被告同意原告進行災害
    搶修，並表示不足部分另行動用災害準備金支應之意旨，詎
    被告於95年5月19日竟又召開彰化市94年度東區路燈工程搶
    修海棠、泰利颱風災害路燈搶修案討論會議，並片面作成結
    論，表示需由各里里幹事查報需搶修之路燈，填具彰化市公
    所辦理海棠（泰利）颱風各里受損路燈修復現況調查表，再
    由原告依據所查報之資料進行維修，此部分顯然並未在兩造
    本工程契約之規範內，依約自不能以此為由，拒絕給付本件
    工程款。原告完工迄今已逾1年多，扣除已給付0000000元外
    ，其餘工程款0000000元卻遲不給付，迭經原告多次發函催
    告，被告仍藉故正在進行核算，拒不撥款，原告乃依兩造所
    簽訂之系爭工程契約第27條之規定向行政院公共工程委員會
    採購申訴審議委員會申請調解而由該委員會作成調解建議被
    告應給付原告積欠之工程款100萬元，惟遭被告函覆表示僅
    願依約定工程款之上限376萬元，扣除已給付之0000000元所
    剩之875849元為給付上限，致兩造調解不成，故爰依承攬契
    約之法律關係，提起本訴。並聲明：被告應給付原告000000
    0元，及自95年6月9日起至清償之日止按年息5%計算利息；
    訴訟費用由被告負擔；願供擔保，請准宣告假執行。
二、被告則以：
    被告於95年6月9日以彰市公用字第0950022726號函覆原告說
    明已明示，本市○區○里路燈於海棠、泰利風災受損並經原
    告各里填具路燈損壞狀況調查表提報修復在案者，因與原告
    實際維修數量顯有差距，倘非屬工程契約之範圍者，原告即
    不得擅自施工，依約該修復維修工程顯然並非為系爭工程契
    約所規範，縱系爭工程契約書第3條但書規定「經甲方（被
    告）同意者不在此限」，惟此乃針對該年度每月定期維修之
    工程部分而言，並不包括風災等天然災害所致緊急搶修部分
    ，況原告請求工程款過鉅，已超過系爭工程施工規範暨說明
    書第1條第3款、第4款及其後兩造同意變更之工程費上限376
    萬元，實非被告藉故推諉拒不付款，退步言之，原告向被告
    承攬路燈修繕工程已有多年，以往每月向被告請款，如超過
    上限，原告均立同意書同意放棄超過工程款上限部分，依過
    往交易習慣以觀，足見原告對於超過工程款上限部分之請求
    ，並無理由，又系爭工程完竣後，被告已依約給付原告0000
    000元，則被告僅需再行給付原告875849元等語置辯。並聲
    明：原告之訴及其假執行之聲請均駁回；訴訟費用由原告負
    擔；如受不利判決，請准預供擔保免為假執行。
三、查本件原告起訴主張其於94年間承包被告「94年度東區路燈
    工程」，承攬被告所屬東區○道路及其巷弄內之公用路燈、
    該區水電相關之搶修工程及公園機水電新設及維修，工程總
    價上限經兩造協議變更後為376萬元，原告已依約履行路燈
    工程之養護裝設及搶修工作，嗣因當年歷經海棠及泰利風災
    ，原告又遵照被告所屬東區各里里長之通報，並經被告所屬
    承辦路燈維護業務人員丁○○簽請被告法定代理人即市長同
    意，核准得動用該年度災害預備金，並通知原告前去搶修風
    災所損害之路燈後，原告獲報至各該需要維修之路段進行路
    燈緊急修復工作，均已施作完成並經被告所屬人員及里長驗
    收，惟被告自工程完竣後，僅給付原告部分工程款0000000
    元，則被告尚應給付原告0000000元（含原約定工程款上限
    376萬元扣除已給付之0000000元後，所餘之875849元）等語
    ，業經原告提出兩造之工程契約書、被告內部簽文、催告函
    各1份、被告路燈修護積點材料登記單影本111紙等為證，被
    告亦不否認兩造確有簽定上開工程契約，且被告亦確有8758
    49元之工程款尚未給付被告，然其否認被告尚應給付000000
    0元給原告，辯稱：其所屬東區○里路燈於海棠、泰利風災
    受損雖經原告各里填具路燈損壞狀況調查表提報修復在案，
    然與原告實際維修數量顯有差距，且系爭工程契約已約定價
    款之上限，超過部分依約未經被告同意，原告自無得向被告
    請求之依據等語。是本件兩造有爭執者，在於被告是否有給
    付超出雙方約定工程上限376萬元以外其他費用之義務（即
    原告主張之0000000元減被告自承依原約定尚未給付之87584
    9元，為375122元）。
四、經查本件原告承攬上開工程後，因當年度經歷海棠及泰利等
    風災來襲，造成被告所屬轄區區燈嚴重受損，原告仍因
    被告所屬東區各里里長之通報，及被告所屬承辦人員丁○○
    之通知，至各待修之路段為路燈修復之施作，並由原告製作
    彰化市○○路燈修護積點材料登記單，會同被告東區○○○
    路段所在地之里長進行驗收確認無誤，該因海棠及泰利風災
    所致路燈損害之修復，係經被告同意，此由被告所屬承辦人
    員丁○○於其內部簽文之擬辦陳稱「奉核可後，採路燈每月
    修繕模式：由各里查報損地點並於承商施工後由里長予以驗
    收，之後經本所抽驗，最後再以實際金額實報實銷。」可稽
    ，並經證人即被告所屬前開工程承辦人員丁○○到庭證稱：
    每區○○○○路燈數量都不同，但搶修的金額卻一樣只有
    875000元之費用來支應，搶修進行一段時程後，我判斷東區
    的金額可能不夠，所以我就簽此簽呈，向上級呈報此金額不
    足時，可否以災害準備金來支應，簽呈下來後，有被核准，
    可以繼續搶修，搶修結束，廠商結算後約120多萬元…廠商
    是受里長或我們告訴他，要不要繼續辦理搶修…我是依據契
    約書第17條第3項簽上述簽呈並獲核准，該簽呈已講明會超
    過合約的上限金額，依然獲准，故本人同意原告依據里長報
    修辦理搶修，但事後結算之工程款達120多萬元，我有再上
    簽呈請詢問上級是否就此與原告議價，但不知為何無法辦成
    …之前若有工程款超出約定上限之情形時，會再定個新契約
    再搶修，但本次契約第17條第3項就此有約定得動用災害準
    備金，所以我以簽呈取得上級核准，就直接通知原告去做…
    本件原告請求125萬多元是合理的…原告搶修後，我們有進
    行抽驗，結果與其提報之資料吻合等語，足證原告前進行上
    述搶修工程前，確已獲被告承辦人員以簽呈取得其法定代理
    人即市長之同意，並經被告承辦人員及所屬里長的通知，且
    原告搶修後，亦已製作彰化市○○路燈修護積點材料登記單
    ，會同該區各里長進行驗收完畢，故原告據此請求系爭工程
    款，當屬有據，而被告之承辦人員對外乃代理被告與原告接
    洽上開工程契約之業務，其所為之行為被告不能推卸其責，
    是被告自不得以其承辦人員無權逕行指示原告施工為由而卸
    免其責。
五、綜上，原告爰依承攬契約之法律關係，得請求被告給付系爭
    工程款376萬元及搶修工程部分工程款375122元，經扣除已
    給付0000000元後，尚有0000000元未付。從而，原告請求被
    告給付0000000元，及自95年6月9日起至清償之日止按年息
    5%計算利息，為有理由，應予准許。另兩造均陳明供擔保以
    代釋明，聲請宣告假執行或免為假執行，均核無不合，爰各
    酌定相當之擔保金額，併准許之。
六、本件原告繳納之裁判費為13474元，證人丁○○之日費、旅
    費為598元，故本件訴訟費用合計14072元。
七、本件判決之基礎已臻明確，兩造其餘之攻擊防禦方法及舉證
    經審酌後，核與判決結果無影響，爰不一一予以論列，併此
    敘明。
八、訴訟費用負擔之依據：民事訴訟法第78條。
中　　華　　民　　國　　96　　年　　10　　月  　23　　日
                  民事第一庭    法　官　葛永輝
以上正本係照原本作成。
如對判決上訴，應於判決送達後20日內向本院提出上訴狀。
中　　華　　民　　國　　96　　年　　10　　月  　24　　日
                      　　　    書記官　楊美芳
